【裁判字號】    95,上,53
【裁判日期】    970528
【裁判案由】    侵權行為損害賠償
【裁判全文】
臺灣高等法院民事判決                    95年度上字第53號
上  訴  人  丙○
            辛○○
            庚○○
            己○○
            戊○○
兼  共  同
訴訟代理人  丁○○
被  上訴人  壬○○（即甲○○）
            乙○○
上  一  人
訴訟代理人  徐秀鳳律師
上列當事人間請求侵權行為損害賠償事件，上訴人對於中華民國
94年10月6日台灣板橋地方法院94年度訴字第871號第一審判決提
起上訴，經本院於97年5月14日言詞辯論終結，判決如下：
    主  文
原判決關於駁回後開第二項之訴及該部分假執行之聲請暨訴訟費
用之裁判均廢棄。
被上訴人乙○○應給付上訴人丙○新台幣貳拾陸萬伍仟肆佰肆拾
壹元及自民國九十四年五月十七日起至清償日止按年息百分之五
計算之利息。
被上訴人乙○○應給付上訴人辛○○、庚○○、己○○、丁○○
、戊○○每人新台幣陸萬陸仟陸佰陸拾柒元及自民國九十四年五
月十七日起至清償日止按年息百分之五計算之利息。
其餘上訴駁回。
第一、二審訴訟費用由上訴人負擔百分之八十四，餘由被上訴人
乙○○負擔。
    事實及理由
一、上訴人起訴主張：
（一）被上訴人壬○○（即甲○○）於民國（下同）92年4月4日
      22 時許騎乘車號UYO-425號機車（下稱李車），沿台北縣
      中和市○○路由板橋往中和方向行駛，途經永和路356巷9
      之3號前，因過失疏未注意車前狀況，由後方撞及同向由
      被上訴人乙○○騎乘車號CHD-117號機車（下稱詹車），
      被上訴人乙○○亦疏未注意車前狀況，由後方撞及前方之
      行人即被害人鍾蔡碧雲，致鍾蔡碧雲受有四肢擦傷、右小
      腿挫傷併脛骨及腓骨骨折、右頂部頭皮下出血，經先後送
      往耕莘醫院永和分院、國防大學醫學院三軍總醫院救治，
      仍於92年4月8日19時50分許不治死亡。
（二）被上訴人二人共同不法侵害鍾蔡碧雲致死，依民法第191
      條之2、第185條、第192條規定，應對被害人之配偶及子
      女所受損害負連帶賠償之責。茲就請求金額說明於下：
   1、上訴人丙○部分：
      (1)扶養費新臺幣（下同）121,889元。被害人鍾蔡碧雲為
        丙○之配偶，依法對丙○負有扶養義務，茲按財政部公
        布92年扶養親屬寬減額111,000元計， 及內政部統計提
        要之91年度台北縣簡易生命表男性平均餘命為基準（丙
        ○於事故發生時為76歲，尚有平均餘命7.54年），依霍
        夫曼法，扣除中間利息後，再除以丙○育有五名成年子
        女，被害人鍾蔡碧雲之扶養義務為1/6， 上訴人丙○計
        得請求121,889元。
      (2)喪葬費176,000元。上訴人丙○因被害人死亡致支出喪
        葬費176,000元。
      (3)精神慰撫金1,000,000元。上訴人丙○與被害人為夫妻
        ，平日感情甚篤，今因被上訴人之不法侵害，遭逢喪妻
        之痛，頓失依所，其所受精神損害誠屬非微，爰請求精
        神慰撫金1,000,000元。
      (4)合計1,297,889元。
   2、上訴人辛○○、庚○○、己○○、丁○○、戊○○部分：
      其等為被害人之子女，均因被上訴人不法侵害行為，遭逢
      喪母之痛，令彼等有樹欲靜而風不止，子欲養而親不待之
      椎心之痛，所受精神上痛苦非微，爰各請求精神慰撫金
      500,000元。
（三）聲明：被上訴人應連帶給付上訴人丙○1,297,889元；連
      帶給付上訴人辛○○、庚○○、己○○、丁○○、戊○○
      各500,000元及均自起訴狀繕本送達翌日起至清償日止，
      按年息5%算之利息；上訴人願供擔保，請准宣告假執行。
二、被上訴人壬○○（即甲○○）抗辯：伊於事故發生當時，確
    實騎乘機車經過肇事路段，但伊行經肇事路段時，詹車早已
    倒在道路上，伊的機車並未撞到詹車。又伊係為閃避倒在路
    中的詹車，緊急剎車才會滑倒，對鍾蔡碧雲死亡之結果無庸
    負賠償之責等語置辯。
三、被上訴人乙○○則以：伊於事故發生當日，行經肇事地點時
    ，前方並無任何車輛及行人，伊係突然感到左後方有一股力
    量向前推，致伊連同所騎機車一起倒地，倒地後即失去知覺
    ，伊倒地前前方並無人車，故不可能撞到行人鍾蔡碧雲，伊
    自不應負侵權行為損害賠償之責等語置辯。
四、本件原審為上訴人全部敗訴之判決，上訴人提起上訴，求為
    判決：
    （一）原判決廢棄。
    （二）被上訴人應連帶給付上訴人丙○1,297,889元及自起
          訴狀繕本送達翌日起至清償日止，按年息5%計算之利
          息。
    （三）被上訴人應連帶給付上訴人辛○○、庚○○、己○○
          、丁○○、戊○○每人各500,000元及自起訴狀繕本
          送達翌日起至清償日止，按年息5%計算之利息。
    （四）願供擔保請准宣告假執行。
    被上訴人乙○○答辯聲明：上訴駁回。如受不利判決願供擔
    保請准宣告免假執行。
    被上訴人壬○○（即甲○○）答辯聲明：上訴駁回。
五、被上訴人乙○○除引用原審之陳述外，另補陳以：
（一）本院95年度交上易字第179號刑事判決有重要證據漏未審
      酌：
   1、依道路交通事故現場詹車受損照片所示（見板橋地檢署相
      驗卷第21頁），詹車第一次撞擊位置係在機車左前方，倘
      伊曾撞擊被害人，被害人理應倒臥於詹車左側，然依被上
      訴人壬○○（即甲○○）所繪事故現場草圖（同上卷第
      103頁），被害人卻係倒於詹車之右側，足見被害人並非
      遭詹車撞擊而倒地。
   2、被上訴人壬○○（即甲○○）於刑案證稱其當晚騎車尾隨
      伊，但僅見伊因不明原因滑倒，並未見到伊撞擊被害人云
      云（同上卷第4頁），足見伊並未與被害人發生碰撞。
   3、本件事故所在之中和市○○路356巷係雙向車道，有警員
      朱啟龍製作之道路交通事故現場圖可稽，當時詹車係沿板
      橋往中和方向之車道中央行駛，如被害人係從中和往板橋
      方向行走，通常應在另側對向車道即中和往板橋方向之車
      道上，始屬合理；況該處交通頻繁，被害人豈能在伊到達
      該處前行走於板橋往中和方向之車道中央。是法務部法醫
      研究所96年3月8日法醫理字第0950004617號函覆鑑定內容
      認被害人係正面被撞擊，自無可採。
（二）被害人死亡與伊行為無因果關係：
   1、法醫所醫鑑字第0576號鑑定書（見板橋地檢署相驗卷第
      131-139頁）指出被害人主要傷勢為下頷部撕裂傷及右脛
      骨及腓骨骨折，而被上訴人壬○○（即甲○○）亦證稱事
      發時被害人意識清醒並可獨立坐起，顯見其傷不致死，送
      醫後心跳、血壓均正常，手術後傷口恢復良好，實無骨折
      致死之可能。依上開鑑定書判定被害人死因為肺部血管栓
      塞導致呼吸衰竭死亡，而發生栓塞可能原因係死者長時間
      臥床不動，伴以被害人本身患有雙向精神障礙導致活動性
      較低，而非骨折當然引起之併發症，依常情不能預見骨折
      傷勢導致被害人死亡。是被害人死亡與伊行為間應無相當
      因果關係。
   2、依法務部法醫研究所96年11月20日鑑定研判結果，雖認肺
      栓塞與骨折造成骨髓損害之結果有關，惟被害人之死亡就
      伊而言實屬不可預見之結果，甚至主治醫師於診治過程中
      都無法確診被害人是否因此併發肺栓塞，是被害人死亡與
      伊行為間應無因果關係。
（三）被害人違反交通規則行走於車道上，顯然與有過失。
（四）縱令伊應負賠償責任，然上訴人丙○尚有子女5人，其請
      求之扶養費、慰撫金，顯屬過高；其餘上訴人請求之慰撫
      金，亦屬過高，應予酌免。
六、本件不爭執事項：
（一）被上訴人壬○○（即甲○○）、乙○○於92年4月4日22時
      許騎乘機車，沿台北縣中和市○○路由板橋往中和方向行
      駛，途經永和路356巷9之3號前，發生本件事故，有台北
      縣政府警局中和分局交通分隊道路交通事故證明書為憑（
      見原法院板調卷第6頁）。
（二）被害人因本件事故受有四肢擦傷、右小腿挫傷併脛骨及腓
      骨骨折、右頂部頭皮下出血，經先後送往耕莘醫院永和分
      院、國防大學醫學院三軍總醫院救治，仍於92年4月8日19
      時50分許不治死亡，有天主教耕莘醫院永和分院診斷證明
      書、三軍總醫院附設民眾診療服務處診斷證明書暨台灣板
      橋地方法院檢察署相驗屍證明書為證（見原法院板調卷第
      7-9頁）。
（三）上訴人對被上訴人二人提出告訴後，被上訴人壬○○（即
      甲○○）經檢察官為不起訴處分；被上訴人乙○○則被起
      訴， 並經本院刑事庭以95年度交上易字第179號判決過失
      致人於死罪確定在案，有台灣板橋地方院檢察署94年度偵
      續字第62號不起訴處分書、 本院95年度交上易字第179號
      刑事判決足稽（見本院卷第73-75、99-102頁）。
七、兩造爭執事項：
（一）被上訴人壬○○（即甲○○）有無騎乘機車撞擊被上訴人
      乙○○，致被上訴人乙○○騎乘之機車撞擊被害人？
（二）被害人之死亡與被上訴人乙○○之行為有無因果關係？
（三）上訴人可請求之金額為若干?
（四）被害人是否與有過失？
八、法院之判斷：
（一）被上訴人乙○○之機車與被害人發生碰撞，甲○○之機車
      未與被害人發生碰撞：
   1、被上訴人乙○○雖否認與被害人發生碰撞，辯稱伊在行駛
      中突然後方有一股力道撞過來，伊失去平衡，而向後仰倒
      失去知覺，並因而受有腦震盪、腦水腫、左胸挫傷、頸部
      扭傷、右臉腫大、右眼瘀青、左手肘、左腳踝擦傷之傷勢
      ，並提出耕莘醫院永和分院診斷証明書為証（見相驗卷第
      123、124頁）。本件事發之初因乙○○重傷昏迷，被害人
      精神有障礙，均無法製作筆錄，然查：
      （1）依據案發當日亦同在現場滑倒之被上訴人壬○○（
           即甲○○）在事發後最初應警訊時所供稱「... 我
           是騎在乙○○左後方，我一直是直線行駛並未有變
           換車道行駛的情形。當我與乙○○行駛到事故地點
           時乙○○突然因不明原因滑倒，他所騎的機車就橫
           停於永和路往中和方向的車道上，我見狀後就馬上
           煞車想停下來，可能當時天雨路滑，我的機車也倒
           地滑行，最後停在永和路往板橋方向的車道上。...
           當我起身後才知道又有另一行人鍾蔡碧雲也倒在永
           和路往中和方向的路邊」「當時發生此次車禍是乙
           ○○不明原因滑倒，... 」等語（見板橋地檢署92
           年相字卷第396號卷第4、5頁），在檢察官偵訊時供
           稱「當天下大雨，視線不清楚且旁邊沒有住家，雖
           有路燈，但很暗，我看到一輛機車滑倒，騎士在機
           車前面，我為了避開機車，所以也滑倒，有現場經
           過的學生幫忙報警處理，我才看到死者的。」、「
           女的是靠近路邊，乙○○車子是橫在路中問，詹是
           在車子前面。」等語 （見92年度相字第396號卷第
           101-103頁），顯然被上訴人壬○○（即甲○○）是
           騎機車行走在乙○○之後，因見前方機車滑倒閃避
           不及而亦滑倒並滑行至對向車道上。
      （2）証人張哲學在警訊時稱「我當時乘坐朋友的機車（
           車號不詳），我們沿著環河路由板橋往中和的方向
           行駛，行至肇事地點時，看到有兩個人倒在我們車
           道的中間，有兩部機車，有一部機車倒在我們車道
           的中間，算是倒在兩個人的附近，但是車種跟車號
           不詳，另一部機車的倒向我就不清楚了，我們先將
           倒在我們車道中間的機車先移至路旁，隨後就打電
           話報警了。」、「我當時看到的是一男一女倒在一
           起，他們之間有一點距離，但是不大，另一個男的
           已站在靠近堤防這個方向的路邊。」等語（見92年
           度相字第396號卷第112、113頁）。於偵查中證稱：
          「當時看到二台車、二個人倒在地上，我去拍拍倒在
           地上的問他如何，就打電話叫救護車。」、「我被
           我同學載經過那邊，他說他有看到二台車倒在地上
           ，是分開的不是撞在一起。」等語（見94年偵續字
           第62號偵查卷第26頁），可知被害人距被上訴人乙
           ○○之機車倒地位置最近。
      （3）次查，依據道路交通事故現場圖所示，系爭車禍於
           案發後已無現場，僅在往中和之道路上留有刮地痕
           ，另據現場處理警員朱啟龍在檢察官偵訊時稱「當
           初重機車在原本車道，輕機車是在對向車道。」、
           「重型機車右側有破損，地上有少許碎片在草叢，
           當時有採集碎片當證物。當初事發就有扣機車」、
           「我所採集到的碎片，看起來是同樣顏色。」、「
           （現場圖之刮地痕是被告機車之刮地痕？）是。」
           、「（有無煞車痕？）當時下過雨，沒有。」、「
           （詹車後面有無損傷？）沒有。」等語（見94年偵
           續字第62號偵查卷第31、32頁）。如乙○○之機車
           係因後方有不明車輛碰撞而失控倒地，不可能無損
           傷痕跡，而且案發當時除被上訴人乙○○與壬○○
           （即甲○○）之機車倒地外，並無其他車輛之碎片
           遺留在場，據此尚難推認乙○○係遭壬○○碰撞或
           其他不明車輛碰撞。
      （4）再查，被上訴人壬○○（即甲○○）所騎乘之機車
           並未撞及乙○○或被害人鍾蔡碧雲之事實，已據檢
           察官不起訴處分確定在案，有不起訴處分書在卷足
           憑。而依據甲○○在檢察官偵查中所繪製之現場圖
           （見相驗卷第103頁），被害人鍾蔡碧雲與乙○○之
           機車倒地在同方向，且相距最近，則依其倒地位置
           研判，乙○○之機車與鍾蔡碧雲發生碰撞之機率最
           大。再參諸車損照片、現場照片二十張觀察可知，
           乙○○所騎乘之重型機車手把正前方護板掉落及左
           前車輪上方之護板破損，且並無機車左側被撞擊之
           痕跡，顯然撞擊點為機車之正面，而且乙○○之機
           車係向左倒地。如係遭其他機車從左側或後方撞擊
           ，以乙○○所受傷害之嚴重，判斷撞擊力量強大，
           何以機車左側或後方並無損害？再者乙○○在刑案
           審理中供稱並未看見被害人，亦無緊急煞車，且未
           撞到被害人，則何以該機車會無端滑倒?
      （5）本件經檢察官請法務部法醫研究所原鑑定人研判認
           為：「(一)、死者受傷主要發生在右小腿，除右小腿
           前部有瘀傷外，在脛骨及腓骨下三分之一處亦有骨
           折，同時在右腳外踝部及右腳外側可見明顯瘀傷，
           從傷勢位置較低研判死者較有可能受機車所撞擊。
           (二)、車禍受傷的行人身上之傷勢受多種因素所影響
           ，如車輛大小、車速及行人當時之姿勢。(三)、一般
           而言，若傷者以站姿被汽車正面撞擊時，而車速在
           二十五公里以上時，被撞擊地方會發生骨折（可發
           生在二腿，或只發生在一腿，要視傷者被撞時之姿
           勢），如與機車相比，因汽車保險桿位置較高，故
           撞擊點通常在小腿中段或較高處，但若汽車當時有
           急煞車，則受傷位置會較低。此外，因撞擊點在重
           心以下（即腰部以下），傷者身體會向前撞上車輛
           擋風玻璃或引擎蓋上，而造成頭部外傷，此外，傷
           者亦會因從車上滾落時造成頭部或身體其他地方挫
           傷。(四)、若遭車輛由後方撞擊，且當時車速在四十
           公里時，傷者受撞點又在重心以下時（即腰部以下
           ），除下肢受撞點（即下肢後部）會有挫傷或撕裂
           傷合併骨折外，傷者身體會後仰，導致頭部、肩膀
           或肘部撞向車輛擋風玻璃或引擎蓋上，而頭部因過
           度伸展而受傷，可能會發生頸椎脫位或骨折；此外
           ，腹骨溝亦會因傷者身體後仰造成過度伸展，而出
           現軟組織拉傷情形，最後傷者會從車上滾落，造成
           頭部外傷，或身體其他地方挫傷。(五)、若傷者被機
           車撞倒，因撞擊點較低，通常會發生在小腿下三分
           之一處，造成骨折及皮膚挫傷，或腳部皮膚瘀傷；
           若在條件相當的情形下被撞，如相同車速及撞擊點
           ，通常汽車所造成之傷害會較機車大。」，有法務
           部法醫研究所法醫理字第0930002555號函一紙在卷
           可憑（見92年度他字第230號偵查卷第198、199頁）
           。則依據法醫師之鑑定報告及被害人所受傷勢研判
           其受機車撞擊所致之可能性最大。
      （6）末查，上訴人自陳被害人患有躁鬱症約二十年，服
           藥後與正常人一樣，車禍發生時懷疑是躁鬱症發作
           ，因為不可能會走到那麼遠的地方等語在卷（見本
           院卷第161頁反面），被害人於深夜逆向出現於乙○
           ○所行走之車道內，應係處於躁鬱症發作期，喪失
           正常之識別能力所致。被上訴人乙○○騎機車於深
           夜行經上述地點，因疏未注意車前狀況而致閃避不
           及失去平衡，失控倒地並碰撞至被害人，有關被上
           訴人乙○○所涉過失致死罪部分，亦已分別經原審
           刑事庭及本院刑事庭判處罪刑確定在案（見本院卷
           第99-103頁），故乙○○辯稱未碰撞被害人，尚非
           可採信。
    2、至於上訴人主張本件車禍係被上訴人壬○○（即甲○○
       ）騎機車碰撞乙○○，致乙○○再碰撞被害人鍾蔡碧雲
       部分，不惟已遭被上訴人壬○○（即甲○○）所否認，
       且壬○○所涉刑事過失致死罪責部分，亦經檢察官不起
       訴處分確定在案，已如前述，而上訴人復未能提出具體
       事証証明甲○○確有碰撞乙○○之事實，此部分其主張
       尚非可採信。
（二）被害人之死亡與被上訴人乙○○之行為具有因果關係：
   1、被上訴人乙○○復辯稱依據92法醫所醫鑑字第0576號鑑定
      書，指出被害人主要傷勢為下頷部撕裂傷及右脛骨及腓骨
      骨折，而被上訴人壬○○（即甲○○）亦證稱事發時被害
      人意識清醒並可獨立坐起，足証其傷不致死，送醫後心跳
      、血壓均正常，手術後傷口恢復良好，實無骨折致死之可
      能，且依鑑定書判定被害人死因為肺部血管栓塞導致呼吸
      衰竭死亡，自與被害人因車禍骨折無相當因果關係云云。
   2、然所謂相當因果關係，係指依經驗法則，綜合行為當時所
      存在之一切事實，為客觀之事後審查，認為在一般情形上
      ，有此環境，有此行為之同一條件，均發生同一之結果者
      ，則該條件即為發生結果之相當條件，行為與結果即有相
      當之因果關係，反之，若在一般情形上，有此同一條件存
      在，依客觀之審查，認為不必皆發生此結果者，則該條件
      與結果並不相當，認為不必皆發生此結果者，其行為與結
      果間即無相當因果關係 （參見最高法院87年台上字第157
      號判決要旨），本件被害人經法醫研究所鑑定其死因係肺
      部血管栓塞，導致呼吸衰竭死亡。因發生右小腿骨折，致
      長時間臥床，因而引起下肢深層血管血栓，致肺臟血管栓
      塞，造成死亡 （參見前開相驗卷第137頁），而且被害人
      因本件車禍而骨折，致肺部血管栓塞、呼吸衰竭死亡，二
      者之間有連續無中斷性之因果關係，亦經本院再次函請法
      務部法醫研究所鑑明，有法醫所（96）醫文字第09611016
      36號審查鑑定書可參（見本院卷第125-131、133頁）。則
      可知被害人之死亡原因雖係肺部血管栓塞所致，但被害人
      係因骨折而長時間臥床，復因長時間臥床而引發下肢深層
      血管血栓，進而導致肺臟血管栓塞，依上開說明，此二者
      仍具有相當因果關係，應堪認定。
（三）上訴人可請求之金額為若干?
     按因故意或過失，不法侵害他人之權利者，負損害賠償責
     任；又不法侵害他人致死者，對於支出殯葬費之人，應負
     損害賠償責任；不法侵害他人致死者，被害人之父母、子
     女及配偶，雖非財產上之損害，亦得請求賠償相當之金額
     ，民法第184條第1項前段、第192條第1項、第194條分別定
     有明文。被上訴人乙○○因過失而不法侵害被害人造成骨
     折，並因而發生肺栓塞，造成死亡，其死亡與被上訴人乙
     ○○之過失有相當因果關係，自應負侵權行為責任，上訴
     人分別為被害人之配偶及子女，自得依上開規定，請求被
     上訴人乙○○賠償其損害，玆審酌上訴人得請求之金額如
     下：
     (a)殯葬費：176,000元
         上訴人丙○因被害人死亡而支出殯葬費176,000元（見
         原審94年板調字第48號卷第16頁），未據被上訴人乙
         ○○加以爭執，核屬必要，應予准許。
    （b）扶養費：
         上訴人丙○為被害人之配偶，15年12月20日出生，於
         本件事故發生時年76歲，依法被害人對於丙○有扶養
         義務，按財政部公布92年扶養親屬寬減額111,000元
         計算，及內政部統計提要之91年度台北縣簡易生命表
         男性平均餘命為基準，尚有平均餘命7.54年，其並有
         子女5人亦負有扶養義務，依霍夫曼公式扣除中間利息
         後，被害人之扶養義務為1/6，上訴人丙○得請求之扶
         養費為120,323元（計算方式：（第一年不扣除中間利
         息）[111,000×6.00000000（此為應受扶養7年之霍夫
         曼係數）+111,000×0.5×（6.00000000-0.00000000
          ）]除以6（受扶養人數）=120,323（小數點以下四捨
         五入）），逾此部分之請求，不應准許。
    （c）慰撫金：
         被上訴人乙○○不法侵害被害人之生命權，上訴人丙
         ○係被害人之配偶，其餘上訴人五人係被害人之子女
         ，所遭受精神上所受之痛苦，不言可喻，其請求精神
         慰撫金，自屬於法有據，按法院對於慰撫金之量定，
         應斟酌雙方，併被害人暨其父、母、子、女及配偶之
         身分、地位及經濟狀況等關係定之，且應斟酌加害程
         度及其他各種情況核定相當數額（參見最高法院76年
         度台上字第1908號判例意旨）。經查，上訴人丙○為
         退休之教師，有自有房屋， 每年領有退休俸223,635
         元，辛○○、戊○○、庚○○、己○○、鍾吉琦均大
         學畢業，丁○○為高職畢業，辛○○、戊○○、己○
         ○為老師，庚○○、丁○○待業中，乙○○為大學畢
         業，從事製造業，月薪約3萬元，已分別據兩造陳明在
         卷（見原審卷第64頁、27-42頁），審酌兩造之經濟能
         力、身分及地位等一切情況，認上訴人丙○請求精神
         慰撫金500,000元，其餘上訴人請求慰撫金各200,000
         元部分，尚屬適當，應予准許，逾此部分之請求，不
         應准許。
    （d）綜上，上訴人丙○得請求之金額為796,323元（計算方
         式：120,323+176,000+500,000＝796,323元）， 其餘
         上訴人各得請求之金額為200,000元。
（四）被害人是否與有過失：
      按損害之發生或擴大，被害人與有過失者，法院得減輕賠
      償金額，或免除之，民法第217條第1項定有明文。本件上
      訴人自承被害人於事發時係躁鬱症發作，且依其發生車禍
      之位置，被害人係違規逆向行走於被上訴人乙○○之車道
      上，其與被上訴人乙○○發生碰撞，就損害之發生顯與有
      過失，且被害人於醫院接受骨折手術後由上訴人等負責看
      護，對於被害人有嗜睡之異常狀況亦疏未注意，致被害人
      因長時間臥床，引起下肢深層血管血栓，進而導致肺臟血
      管栓塞，造成死亡，其等就被害人死亡亦有疏失之處，本
      院審酌車禍發生之一切情節，認被害人就本次車禍發生之
      過失情節較為重大等一切情狀，認被上訴人乙○○應負三
      分之一過失責任，故被上訴人乙○○所應負之損害賠償責
      任應按比例三分之二予以扣減，從而，上訴人丙○得向被
      上訴人乙○○請求之金額應核減為265,441元（計算方式
      ：796,323×1/3＝265,441），其餘上訴人各得向被上訴
      人乙○○請求之金額應核減為66,667元。
九、綜上，上訴人依據侵權行為法律關係請求被上訴人壬○○（
    即甲○○）賠償，於法無據，請求被上訴人乙○○給付上訴
    人丙○265,441元； 給付上訴人辛○○、庚○○、己○○、
    丁○○、戊○○各66,667元及均自起訴狀繕本送達翌日起即
    94 年5月17日起（見原審調解卷31頁），至清償日止，按年
    息5%算之利息，應予准許，逾此部分之請求，不應准許，原
    審就被上訴人甲○○部分所為判決，於法並無違誤，應予維
    持。就被上訴人乙○○部分，就前開應准許部分，所為上訴
    人敗訴之判決，尚有未洽，上訴意旨指摘原判決此部分不當
    ，求予廢棄改判，為有理由，至於不應准許部分，所為上訴
    人敗訴之判決，其理由雖與本院不同，但結果並無二致，仍
    應維持。又本件上訴人勝訴部分金額未逾150萬元， 此部分
    經判決後不得上訴第三審而告確定，被上訴人請求供擔保宣
    告免假執行，核無必要，併此敘明。
十、本件事証已臻明確，兩造其餘攻擊防禦方法及未經援用之舉
    証，經本院詳加審酌後認與判決結果不生影響，爰不一一論
    述，附此敘明。
據上論結，上訴人之上訴為一部有理由，一部無理由，應依民事
訴訟法第449條第1、2項、第450條、第79條、第85條第1項，判
決如主文。
中    華    民    國    97    年    5     月    28    日
                  民事第十四庭
                        審判長法  官  張  蘭
                              法  官  袁靜文
                              法  官  鄭純惠
正本係照原本作成。
如不服本判決，應於收受送達後20日內向本院提出上訴書狀，其
未表明上訴理由者，應於提出上訴後20日內向本院補提理由書狀
（均須按他造當事人之人數附繕本）上訴時應提出委任律師或具
有律師資格之人之委任狀；委任有律師資格者，另應附具律師資
格證書及釋明委任人與受任人有民事訴訟法第466條之1第1項但
書或第2項（詳附註）所定關係之釋明文書影本。
中    華    民    國    97    年    5     月    28    日
                              書記官  應瑞霞
附註：
民事訴訟法第466條之1（第1項、第2項）：
對於第二審判決上訴，上訴人應委任律師為訴訟代理人。但上訴
人或其他法定代理人具有律師資格者，不在此限。
上訴人之配偶、三親等內之血親、二親等內之姻親，或上訴人為
法人、中央或地方機關時，其所屬專任人員具有律師資格並經法
院認為適當者，亦得為第三審訴訟代理人。


司法院資訊處製作；財團法人民間司法改革基金會備份。
